【裁判字號】    99,聲,1983
【裁判日期】    991130
【裁判案由】    聲請裁定沒收違禁物
【裁判全文】
臺灣彰化地方法院刑事裁定              99年度聲字第1983號
聲  請  人  臺灣彰化地方法院檢察署檢察官
受  刑  人  施憶宣
上列聲請人因被告違反商標法案件（98年度偵字第8862號），聲
請單獨宣告沒收（99年度聲沒字第404號），茲本院裁定如下：
    主  文
扣案之仿冒圖樣英文「GG」商標圖樣之手提包壹個沒收。
    理  由
一、按犯商標法第81條、第82條之罪所製造、販賣、陳列、輸出
    或輸入之商品，或所提供於服務使用之物品或文書，不問屬
    於犯人與否，沒收之；違禁物或專科沒收之物得單獨宣告沒
    收，商標法第83條、第40條第2 項分別定有明文。又沒收屬
    於從刑之一種，原則上非有主刑之存在不得單獨為之；而刑
    法第40條第2 項關於違禁物或專科沒收之物，得單獨宣告沒
    收之規定，則為上述沒收從刑須依附於主刑存在原則之例外
    規定。另按修正刑法第40條於民國95年7 月1 日生效施行，
    該條修正前原規定「沒收，於裁判時併宣告之。但違禁物得
    單獨宣告沒收。」，修正後則規定為「沒收，除有特別規定
    者外，於裁判時併宣告之。違禁物或專科沒收之物得單獨宣
    告沒收。」，除將原規定於但書之單獨宣告沒收移置第2 項
    外，並增列「專科沒收之物」亦得單獨宣告沒收之規定。另
    按刑罰法令關於沒收之規定，有採職權沒收主義與義務沒收
    主義。職權沒收，指法院就屬於被告所有，並供犯罪所用或
    因犯罪所得之物，仍得本於職權為斟酌沒收與否之宣告，例
    如刑法第38條第1 項第2 款、第3 款、第3 項前段等屬之。
    義務沒收，又可分為絕對義務沒收與相對義務沒收二者。前
    者指凡法條規定「不問屬於犯人與否，沒收之。」者屬之，
    法院就此等之物，無審酌餘地，除已證明毀滅外，不問屬於
    犯人與否或有無查扣，均應沒收之，例如刑法第200 條、第
    205 條、第209 條、第219 條、第266 條第2 項、毒品危害
    防制條例第18條第1 項前段等屬之；後者，供犯罪所用或因
    犯罪所得，且以屬於被告所有者為限，始應予以沒收，例如
    毒品危害防制條例第19條第1 項前段、修正前著作權法（87
    年1 月21日修正公布前之著作權法）第98條是（最高法院89
    年度臺上字第5605號判決要旨參照）。所謂違禁物，係指法
    令禁止持有之物，如毒品、槍砲、彈藥等是，若法律並無處
    罰持有之規定，如偽造之貨幣，自非違禁物（最高法院80年
    度臺上字第5058號判決要旨參照）；另參照刑法第40條立法
    理由，所謂專科沒收之物，係指雖非違禁物，然其性質不宜
    任令在外流通，如偽造之印章、印文、有價證券、信用卡、
    貨幣等，復參酌刑法第200 條、第205 條、第219 條等規定
    觀之，是所謂專科沒收之物，應係指法文有規定「不問屬於
    犯人與否，沒收之。」之情形，亦即指前開「絕對義務沒收
    主義」者而言。綜上所述，依刑法第40條第2 項規定宣告單
    獨沒收者，僅以「違禁物」或法律規定採取「絕對義務沒收
    主義」者為限。
二、聲請意旨以：臺灣彰化地方法院檢察署98年度偵字第8862號
    被告施憶宣違反商標法案件，業經檢察官依職權為不起訴處
    分確定，扣案之仿冒「GG」商標圖樣之手提包1 個，為被告
    所有並供犯罪所用之物，爰依法聲請單獨宣告沒收等語。
三、經查：
  (一)被告施憶宣明知圖樣英文「GG」商標圖樣，係義大利商固喜
    歡固喜公司（下稱義商固喜歡固喜公司）依法向經濟部智慧
    財產局申請註冊獲准取得使用於書包、手提袋、旅行袋及皮
    夾等商品之商標專用權，並仍在商標專用期間【自72年1 月
    16日起至101 年11月30日】，未經該商標專用權人之同意或
    授權，不得於同一商品或類似商品，使用相同或近似於此註
    冊商標商品。詎被告明知其未得義商固喜歡固喜公司許可或
    授權，竟意圖販賣，於98年3 月1 日晚上8 點47分，在其位
    於彰化縣鹿港鎮○○街32號住處內，利用電腦網際網路設備
    ，以「j015059 」帳號登入「PChome」露天拍賣網站，並刊
    登「GUCCI 包」之標題及照片1 張，販賣其由彰化縣彰化市
    不詳夜市向不詳之人所購得仿冒圖樣英文「GG」商標圖樣之
    手提包1 個，供不特定人競標或選購之行為，經臺灣彰化地
    方法院檢察署檢察官於98年10月30日以98年度偵字第8862號
    為緩起訴處分確定在案，並定1 年之緩起訴期間，且經臺灣
    高等法院臺中分院檢察署於98年11月20日以98年度上職議字
    第6709號處分書駁回檢察官職權再議處分而確定，前開緩起
    訴處分亦未經撤銷，並於99年11月19日緩起訴期滿，業經本
    院核閱前揭各卷宗屬實。
  (二)至扣案仿冒圖樣英文「GG」商標圖樣之手提包1 個，係屬未
    得商標權人同意，於同一商品使用相同之註冊商標之商品等
    情，茲據被告分別於警詢、偵訊中陳述明確，並有扣押筆錄
    、扣押物品目錄表及扣押物品清單各1 紙附卷可稽。依前開
    說明，應認聲請人之聲請為有理由，爰裁定如主文。又聲請
    意旨雖另爰依刑事訴訟法第259 條之1 規定作為聲請單獨宣
    告沒收之理由，然查本件扣案物品應依商標法第83條、刑法
    第40條第2 項之規定單獨宣告沒收，故本案情形與刑事訴訟
    法第259 條之1 之情形尚屬有間，聲請意旨此部分顯係誤載
    ，附此敘明。
據上論結，應依刑事訴訟法第220 條，商標法第83條，刑法第40
條第2 項之規定，裁定如主文。
中    華    民    國    99    年    11    月    30    日
                  刑事第八庭          法  官  唐中興
以上證明與原本無異。
如不服本裁定，應於裁定送達後5日內向本院提出抗告狀（須附
繕本）。
中    華    民    國    99    年    11    月    30    日
                                      書記官  黃國源

司法院資訊處製作；財團法人民間司法改革基金會備份。
